臺灣高等法院刑事判決
110年度上訴字第2163號
上  訴  人  
即  被  告  張雲禮


選任辯護人  杜唯碩法扶律師
上列上訴人即被告因違反毒品危害防制條例案件，不服臺灣桃園
地方法院109年度訴字第120號，中華民國110年4月16日第一審判
決（起訴案號：臺灣桃園地方檢察署108年度偵字第22302號），
提起上訴，本院判決如下：
    主  文
上訴駁回。
    事  實
一、張雲禮明知海洛因係毒品危害防制條例第2條第2項第1款明
    定之第一級毒品，依法不得持有、販賣，竟基於販賣第一級
    毒品海洛因以營利之犯意，以其所持用搭配門號0000000000
    號SIM卡使用之行動電話1支作為聯繫販毒之工具，於如附表
    一各編號所示之時間、地點，以如附表一各編號所示之數量
    及價格，分別販賣第一級毒品海洛因予柯景騰、呂紹祥、徐
    振豐（時間、地點、數量、經過及販毒所得，均詳如附表一
    各編號所載）。
二、案經桃園市政府警察局八德分局報告臺灣桃園地方檢察署檢
    察官偵查起訴。
    理  由
壹、程序事項
    按被告以外之人於審判外之陳述，雖不符刑事訴訟法第159
    條之1至第159條之4之規定，而經當事人於審判程序同意作
    為證據，法院審酌該言詞陳述或書面陳述作成時之情況，認
    為適當者，亦得為證據；又當事人、代理人或辯護人於法院
    調查證據時，知有刑事訴訟法第159條第1項不得為證據之情
    形，而未於言詞辯論終結前聲明異議者，視為有前項之同意
    ，刑事訴訟法第159條之5定有明文。經查，被告張雲禮（下
    稱被告）雖經合法傳喚未到，然其於原審審理時就證據能力
    均表示沒有意見，而檢察官、被告之辯護人於本院審判程序
    時，亦未對證據能力有所爭執（本院卷第113至116頁），供
    述證據部分視為同意作為證據，本院審酌各該證據作成或取
    得時狀況，並無顯不可信或違法取得等情況，且經本院依法
    踐行證據調查程序並認為適當，而有證據能力；其餘資以認
    定本案犯罪事實之非供述證據，亦查無違反法定程序取得之
    情形，依刑事訴訟法第158條之4之反面解釋，亦有證據能力
    。
貳、實體事項
一、認定犯罪事實所憑之證據及理由
　㈠被告經本院合法傳喚，無正當理由不到庭陳述，惟上揭犯罪
    事實，業據被告於偵查時及原審審理中均坦承不諱（偵卷第
    142頁、原審卷二第43頁），並有證人即毒品買家柯景騰、
    呂紹祥、徐振豐於警詢及偵訊時之證述在卷可稽（偵卷第11
    4、115、120、121、126、127頁），另有被告以行動電話00
    00000000號與毒品買家柯景騰、呂紹祥、徐振豐聯繫如附表
    一各該編號所示第一級毒品海洛因交易事宜之通訊監察譯文
    在卷可稽（偵卷第43至53頁），足認被告前揭任意性自白核
    與事實相符，均堪採信。綜上所述，本件事證明確，被告犯
    行洵堪認定，應予依法論罪科刑。
　㈡又販賣毒品係政府嚴予查緝之違法行為，政府一向查禁森嚴
    並重罰不寬貸，且毒品可任意分裝或增減其份量，販賣毒品
    之行為亦無一定之公定價格，每次買賣之價格隨供需雙方之
    資力或關係之深淺或需求之數量、貨源之充裕與否、販賣者
    對於資金需求殷切與否、對行情認知，以及政府查緝之態度
    ，進而為各種風險評估，機動的調整，有各種不同標準，並
    非一成不變，惟販賣者從各種「價差」或係「量差」謀取利
    潤方式，或有差異，其所圖利益之非法販賣行為目的則屬相
    同。況且毒品之價格不低，取得不易，凡為販賣之不法行為
    者，苟無利可圖，應無甘冒持有毒品遭查獲之極大風險，無
    端將其出售，是其從中賺取買賣差價或量差牟利之意圖及事
    實，應屬符合論理法則且不違背社會通常經驗之合理判斷。
    查本案被告所販賣之第一級毒品海洛因價格昂貴且不易取得
    ，其販賣行為涉及重罪，並為治安機關所嚴加查緝，若被告
    販賣毒品無利可圖，應無冒著被查獲之風險而平白攜帶第一
    級毒品送交他人、自曝於險之理，故被告販賣第一級毒品海
    洛因予柯景騰、呂紹祥、徐振豐，堪認其主觀上具有營利之
    意圖甚明。　
二、論罪科刑
　㈠被告行為後，毒品危害防制條例業於109年1月15日修正公布
    ，並於同年7月15日施行。按行為後法律有變更者，適用行
    為時之法律，但行為後之法律有利於行為人者，適用最有利
    於行為人之法律，刑法第2條第1項定有明文。本案應就罪刑
    暨與法定加減原因等一切情形，綜合而為新舊法之比較。經
    查：
　⒈修正前毒品危害防制條例第4條第3項規定：「製造、運輸、
    販賣第一級毒品者，處死刑或無期徒刑；處無期徒刑者，得
    併科新臺幣（下同）二千萬元以下罰金。」修正後則規定：
    「製造、運輸、販賣第一級毒品者，處死刑或無期徒刑；處
    無期徒刑者，得併科新臺幣三千萬元以下罰金。」修正後之
    法定刑提高，顯未較有利於被告。
　⒉毒品危害防制條例第17條第2項原規定：「犯第4條至第8條之
    罪於偵查及審判中均自白者，減輕其刑。」；修正後則規定
    ：「犯第四條至第八條之罪於偵查及『歷次』審判中均自白者
    ，減輕其刑。」，依修正理由乃指歷次事實審審級（包括更
    審、再審或非常上訴後之更為審判程序），且於各該審級中
    ，於法官宣示最後言詞辯論終結時，被告均自白陳述始有減
    輕其刑規定之適用，顯然修正後之規定並未較有利於被告。
　⒊經綜合全部罪刑而為比較結果，新法之規定非有利於被告，
    揆諸首揭說明，應依刑法第2條第1項前段，一體適用修正前
    之規定予以論罪科刑。
　㈡核被告於附表一各該編號所為，均係犯修正前毒品危害防制
    條例第4條第1項販賣第一級毒品罪。被告於附表一各該編號
    所示犯罪時、地，意圖販賣而持有第一級毒品之低度行為，
    應各為其販賣第一級毒品之高度行為所吸收，均不另論罪。
    被告所犯如附表一各該編號所示各罪，犯意個別、行為互殊
    ，應予分論併罰。
　㈢被告就附表一各該編號所示販賣第一級毒品犯行，於偵查中
    及原審審判中均自白，均應依毒品危害防制條例第17條第2
    項規定，減輕其刑。至被告前因施用第一級、第二級毒品案
    件，經原審以104年度審訴字第973號刑事判決分別判處有期
    徒刑7月、3月，提起上訴後，經本院以104年度上訴字第291
    6號刑事判決駁回上訴確定，並於105年11月16日縮刑期滿執
    行完畢，於本案附表一各該編號所示販賣第一級毒品犯行，
    固均為累犯，惟參照司法院釋字第775號解釋所揭示「應秉
    個案情節裁量是否加重最低本刑，俾免人身自由遭受過苛侵
    害」之旨，審酌被告所犯前揭構成累犯之罪，與本案所犯各
    罪之罪名、罪質均不相同，依其情節，認倘以被告於本案犯
    罪前5年內曾因另犯其他與本案罪名、罪質相異之案件經執
    行完畢為由，加重本次所犯各罪之刑，容有過苛之虞，爰均
    不予加重其刑。
　㈣按毒品危害防制條例第17條第1項所謂「供出毒品來源，因而
    查獲其他正犯或共犯者」，係指被告供出毒品來源之有關資
    料，諸如前手之姓名、年籍、住居所、或其他足資辨別之特
    徵等，使調查或偵查犯罪之公務員，因而對之發動調查或偵
    查並破獲者而言。申言之，必須行為人供出毒品來源之對向
    性正犯，或與其具有共同正犯、共犯（教唆犯、幫助犯）關
    係之毒品由來之人的確實相關資料，使調查或偵查犯罪之公
    務員據以對之發動調查或偵查，並因此而確實查獲其人、其
    犯行而言；而所謂查獲其人、其犯行，著重在其犯行之查獲
    ，雖不以達有罪認定之已無合理懷疑存在之程度為必要，必
    也已臻至起訴門檻之證據明確，且有充分之說服力，方得獲
    邀上開減免其刑之寬典。換言之，供出毒品來源，及破獲相
    關他人犯罪，二種要件兼具，才能因其戴罪立功，享受寬典
    。從而，非謂行為人一有「自白」、「指認」毒品來源之人
    ，即得依上開規定，予以減免其刑；猶須提供確實資訊，使
    調查或偵查犯罪之公務員對之發動調查或偵查，進而查獲該
    人及其犯行，否則，尚與上開減免其刑規定要件不合（最高
    法院109年度台上字第1369號判決意旨參照）。經查，被告
    於警詢中固供稱其所販賣之第一級毒品海洛因來源為「蘇家
    彥」，該「蘇家彥」並經桃園市政府警察局八德分局於109
    年3月13日以德警分刑字第1090007695號函報告臺灣桃園地
    方檢察署偵辦，惟「蘇家彥」所涉販賣第一級毒品海洛因與
    被告之罪嫌，業經同署檢察官認被告所證其向「蘇家彥」購
    買第一級毒品海洛因之次數、金額，甚至曾與「蘇家彥」購
    買之毒品種類等節，所述均前後矛盾，且屬片面指述，而無
    從認「蘇家彥」確有販賣第一級毒品海洛因予被告之情，並
    於109年5月11日以109年度偵字第9050號不起訴處分書為不
    起訴處分，此有該不起訴處分書存卷可參（原審卷二第35頁
    ），且該不起訴處分再議並未發回續查，此亦有本院被告前
    案紀錄表在卷可稽（本院卷第106頁）。則偵查機關依被告
    供述並查核相關資料後，既無從認定被告本案販賣第一級毒
    品海洛因來源為「蘇家彥」，自難認已達起訴門檻，與上開
    供出毒品來源而查獲之要件不符，應無毒品危害防制條例第
    17條第1項規定之適用。
　㈤被告所犯如附表一所示販賣第一級毒品海洛因犯行，交易對
    象共僅有3人，且各次販賣數量非多、金額尚微，衡其惡性
    程度及對社會危害程度，尚與大量、長期走私進口或長期販
    賣毒品之所謂「大盤」或「中盤」之毒梟顯然有異，原審參
    酌上情及其素行、犯罪動機、目的、手段及造成社會整體侵
    害程度等情，認審酌被告此部分涉犯之罪名法定最低度刑為
    無期徒刑，縱依毒品危害防制條例第17條第2項規定減輕其
    刑，其刑度仍重，較之被告行為時之主觀惡性、客觀情節暨
    背景各情，認縱科以依毒品危害防制條例第17條第2項規定
    減輕其刑後之刑度，客觀上仍足以引起一般人之同情，而有
    情輕法重之情，爰就附表一所示各該編號之犯行，均依刑法
    第59條之規定，酌量減輕其刑。
三、駁回上訴之理由
　  原審以被告罪證明確，依修正前毒品危害防制條例第4條第1
    項販賣第一級毒品罪、第17條第2項、刑法第11條前段、第5
    9條、第51條第5款、第38條之1第1項、第3項之規定，爰審
    酌被告為圖營利，竟不思以正常管道賺取財物，而以販賣第
    一級毒品供他人施用此一嚴重損及國民健康之方式牟利，且
    犯罪次數高達17次，次數非少，惡性非輕，惟念被告販賣第
    一級毒品對象僅有3人，且各次獲利僅各在300元、500元、1
    000元之數，獲利總計僅為9300元，金額非鉅，又於偵查時
    及原審審理中均坦承不諱，態度尚可，暨被告之犯罪動機、
    目的、手段，及其自述高職畢業之智識程度、從事鐵工工作
    之生活狀況及經濟情形等一切情狀，分別量處如附表一各該
    編號「主文欄」所示之刑，並定其應執行之刑為有期徒刑14
    年。至沒收部分，分述如下：
　㈠附表一各該編號「價格欄」所示販賣第一級毒品之金額，為
    被告犯附表一各該編號所示販賣第一級毒品犯行之犯罪所得
    （總計金額如附表二所示），且均未扣案，應依刑法第38條
    之1第1項前段規定諭知沒收，並依同條第3項之規定，於全
    部或一部不能沒收或不宜執行沒收時，追徵其價額。
　㈡未扣案之行動電話門號0000000000號SIM卡1張及其配用之行
    動電話1支，固係被告持以與附表一所示各該海洛因買家聯
    繫所用，而屬被告犯如附表一所示各該犯行所用之物，惟上
    開行動電話1支未經扣案，被告並稱上開物品均已遺失，無
    證據證明現仍存在，又因科技日新月異，遭汰換之隔代行動
    電話交易價值大減，相較於被告所處徒刑，是否沒收該未扣
    案行動電話，相較之下已無刑法上之重要性，是前述未扣案
    之行動電話門號SIM卡1張及其配用之行動電話1支，爰不予
    宣告沒收。
　㈢扣案監視器鏡頭4支、監視器主機1臺、監視器螢幕1臺，業經
    被告於原審審理中陳明係其胞兄在該址從事資源回收業時，
    用以監視鄰居有否亂倒垃圾行為所用之物，而與其所犯附表
    一各該編號所示販賣第一級毒品犯行無關，而本案亦查無其
    他積極證據足認上開物品係被告所有供犯如附表一所示販賣
    第一級毒品犯行所用之物，爰亦不予宣告沒收。原審認事用
    法，核無不合，量刑亦屬妥適，對被告宣告沒收及不予沒收
    亦均合於規定，被告上訴意旨，仍執前詞，企圖邀依毒品危
    害防制條例第17條第1項再減輕其刑之寬典，為無理由，應
    予駁回。
四、被告選任辯護人聲請調閱蘇家彥之偵查案卷擬證明被告供出
    毒品來源而查獲蘇家彥販賣毒品，惟蘇家彥業經不起訴處分
    經再議並未發回，既無從認定被告毒品來源為「蘇家彥」，
    與上開供出毒品來源而查獲之要件不符，理由已見前述，被
    告雖供出毒品來源為蘇家彥所販賣，尚不符毒品危害防制條
    例第17條第1項之規定，本案事證以臻明確，上開調查證據
    之聲請，核無必要，應併予駁回。
五、被告經合法傳喚，無正當理由不到庭，爰不待其陳述，逕行
    判決。　　　
據上論斷，應依刑事訴訟法第371條、第368條，判決如主文。　
本案經檢察官王文咨提起公訴，檢察官何明楨到庭執行職務。
中　　華　　民　　國　　110 　年　　9 　　月　　16　　日
                  刑事第十九庭  審判長法　官  曾淑華
                                      法　官  陳文貴
                                      法　官  許文章
以上正本證明與原本無異。
如不服本判決，應於收受送達後20日內向本院提出上訴書狀，其
未敘述上訴之理由者並得於提起上訴後20日內向本院補提理由書
（均須按他造當事人之人數附繕本）「切勿逕送上級法院」。
                                      書記官  陳盈芝
中　　華　　民　　國　　110 　年　　9 　　月　　16　　日
附表一：
編號 時間 地點 交易毒品種類及數量    價格（新臺幣）     主文欄 1 108年6月23日上午5時49分許 桃園市○○區○○路000 巷0 號後門 售予柯景騰海洛因1 包 500元 張雲禮販賣第一級毒品，處有期徒刑捌年。 2 108年6月24日上午10時53分許 同上 售予柯景騰海洛因1 包 500元 張雲禮販賣第一級毒品，處有期徒刑捌年。 3 108年6月26日上午5時8分許 同上 售予柯景騰海洛因1 包 500元 張雲禮販賣第一級毒品，處有期徒刑捌年。 4 108年6月26日下午6時59分許 同上 售予柯景騰海洛因1 包 500元 張雲禮販賣第一級毒品，處有期徒刑捌年。 5 108年6月26日下午4時56分許 同上 售予柯景騰海洛因1 包 500元 張雲禮販賣第一級毒品，處有期徒刑捌年。 6 108年7月2日下午8時51分許 同上 售予柯景騰海洛因1 包 500元 張雲禮販賣第一級毒品，處有期徒刑捌年。 7 108年7月9日下午7時43分許 同上 售予柯景騰海洛因1 包 500元 張雲禮販賣第一級毒品，處有期徒刑捌年。 8 108年6月21日下午12時24分許 同上 售予呂紹祥海洛因1 包 500元 張雲禮販賣第一級毒品，處有期徒刑捌年。 9 108年6月23日下午5時57分許 同上 售予呂紹祥海洛因1 包 500元 張雲禮販賣第一級毒品，處有期徒刑捌年。 10 108年6月24日上午4時56分許 同上 售予呂紹祥海洛因1 包 500元 張雲禮販賣第一級毒品，處有期徒刑捌年。 11 108年6月29日下午1時8分許 同上 售予呂紹祥海洛因1 包 500元 張雲禮販賣第一級毒品，處有期徒刑捌年。 12 108年6月30日下午7時42分許 同上 售予呂紹祥海洛因1 包 500元 張雲禮販賣第一級毒品，處有期徒刑捌年。 13 108年7月5日上午5時35分許 同上 售予呂紹祥海洛因1 包 500元 張雲禮販賣第一級毒品，處有期徒刑捌年。 14 108年6月21日下午7時13分許 同上 售予徐振豐海洛因1 包 1,000元 張雲禮販賣第一級毒品，處有期徒刑捌年。 15 108年6月29日下午1時7分許 同上 售予徐振豐海洛因1 包 500元 張雲禮販賣第一級毒品，處有期徒刑捌年。 16 108年7月6日下午5時39分許 同上 售予徐振豐海洛因1 包 300元 張雲禮販賣第一級毒品，處有期徒刑捌年。 17 108年8月3日下午11時許 同上 售予徐振豐海洛因1 包 1,000元 張雲禮販賣第一級毒品，處有期徒刑捌年。 

附表二：
 編號                  沒收物名稱   1 附表一「價格（新臺幣）」欄所示犯罪所得共計新臺幣9300元